【裁判字號】    97,再,77
【裁判日期】    971208
【裁判案由】    遺產稅
【裁判全文】
臺北高等行政法院判決
                                        97年度再字第77號
再審原告    甲○○
訴訟代理人  周威良  律師
            王琛博  律師
再審被告    財政部臺灣省北區國稅局
代  表  人  陳文宗（局長）住同上
送達代收人  乙○○
上列當事人間因遺產稅事件，再審原告對本院中華民國96年12月
6日95年度訴字第2653號判決提起再審之訴，本院判決如下：
    主  文
再審原告之訴駁回。
再審訴訟費用由再審原告負擔。
    事  實
一、事實概要：緣本件被繼承人廖福星於民國85年7 月18日死亡
    ，再審原告於86年4 月17日申報被繼承人遺產稅，經被告核
    定遺產淨額為新臺幣（下同）99,428,739元，應納稅額35,2
    58,782元，其稅款係以分期方式繳納，於90年12月27日完納
    稅捐。嗣再審原告主張被繼承人所遺系爭48筆土地係符合遺
    產及贈與稅法第17條第1 項第6 款規定農業用地仍作農業使
    用，應自遺產總額中扣除，申請退還溢繳稅款，經再審被告
    所轄新竹市分局以95年3 月3 日北區國稅竹市一字第095100
    3936號函復否准。再審原告不服，提起訴願亦遭駁回。再審
    原告仍表不服，提起行政訴訟。經本院以95年度訴字2653號
    判決駁回，再審原告不服，提起上訴，經最高行政法院認上
    訴為不合法，於97年3 月31日以97年度裁字第2056號裁定駁
    回。再審原告仍不服，就本院判決有行政訴訟法第273 條第
    1 項第13款為由，提起本件再審之訴。
二、兩造聲明：
  (一)原告聲明：
    1.台北高等行政法院95年度訴字第2653號確定判決廢棄。
    2.訴願決定及原處分均撤銷，再審被告應作成「核准返還再
      審原告如原確定判決審卷附表一所示土地（共24筆），並
      且辦理移轉登記」之行政處分，以及作成「核准退還再審
      原告遺產稅1,408 萬6,145 元及分期繳納之利息65萬元5,
      406 元，暨依原確定判決審卷附表二所示之日起，至再審
      被告退還上開稅款之日止計算之法定利息」之行政處分。
    3.再審訴訟費用由再審被告負擔。
  (二)被告聲明：
    1.請駁回再審原告之訴。
    2.訴訟費用由再審原告負擔。
三、兩造之爭點：
  (一)原告主張之理由：
    1.就鈞院95年訴字第2653號判決（下稱原確定判決），因發
      現財團法人中華工商研究院就系爭農地所製作之鑑定研究
      報告書，且如經斟酌該證據本件顯然可受較有利之裁判，
      爰依行政訴訟法第273 條第1 項第13款發現新證據之規定
      ，提起再審之訴：
      (1)原確定判決就再審事由所涉及之法令：
        按行政訴訟法第273 條第1 項規定：「有左列各款情
          形之一者，得以再審之訴對於確定終局判決聲明不服
          。但當事人已依上訴主張其事由或知其事由而不為主
          張者，不在此限：第13款：當事人發見未經斟酌之證
          物或得使用該證物者。但以如經斟酌可受較有利益之
          裁判者為限」。
        再按，依行政訴訟法第275 條第3 項之規定：「對於
          最高行政法院之判決，本於第273 條第1 項第9 款至
          第14款事由聲明不服者，雖有前2 項之情形，仍專屬
          原高等行政法院管轄」，鈞院為本件之管轄法院，並
          予敘明。
        復依改制前行政法院62年判字第579 號判例：「民事
          訴訟法第496 條第1 項第13款所謂發見未經斟酌之證
          物者，係指該項證物在前訴訟程序中即已存在，而當
          事人不知其存在或不能予以使用，現始發現或得使用
          者而言，並以如經斟酌可受較有利益之裁判者為限。
          但在判決前如已主張其事由或已提出其證物者，則不
          得更據以提起再審之訴。」、同院44年裁字第44號判
          例：「．．．又同條第1 項第11款所謂發見未經斟酌
          之證物或得使用該證物，係指該項證物於前訴訟中業
          已存在，或雖知悉而不能使用，今始發見該項證物或
          始得予以使用者而言，且以如經斟酌可受較有利益之
          裁判者為限，始得據以提起再審之訴。」所揭櫫之意
          旨，可知依據本款提起再審之訴之要件為：
          (甲)該項證物在前訴訟程序中即已存在，而當事人不知
            其存在或不能予以使用，現始發現或得使用者。
          (乙)如經斟酌可受較有利益之裁判。
      (2)本件再審所提之新證據即林務局就系爭遺產中之25筆土
        地所製作之空照圖，顯然足以動搖原確定判決之基礎：
        本件再審所提之新證據為行政院農業委員會林務局農
          林航空測量所（下稱林務局）就系爭遺產中之25筆土
          地所製作之空照圖。再審原告就該空照圖，再請專業
          機關予以鑑定、判讀，蓋再審原告並非專業人員，尚
          難有能力判讀本件新證據即空照圖之資訊，故自費一
          併提起鑑定，以求公信。換言之，「空照圖」係主，
          「鑑定報告」為輔，本件再審所提之新證據之標的本
          即「空照圖」。
        經查，就證據存在時間點而言，上開鑑定報告之鑑定
          標的既係針對自85年迄96年等9 個年度間系爭土地之
          空照圖，系爭農地歷年之空照圖，其自始即分別存在
          於林務局歷年之資料庫，符合「處分或判決當時已存
          在」新證據之要件，且再審原告當時確係不知該證據
          之存在，符合「當時所不知或不得使用」之要件。
        再查，就再審原告是否不知或不得使用乙點，迄原確
          定判決言詞辯論終結之日止，再審原告均未知上開空
          照圖存在之事實，是以亦符合前訴訟程序中即已存在
          ，而當事人不知其存在或不能予以使用，現始發現或
          得使用之要件。再審原告係於原確定判決敗訴駁回之
          後，曾於96年12月26日向新竹市政府建設局農林課（
          聯繫人：蕭先生）接洽，請求是否得就系爭土地辦理
          會勘俾釐清爭議，惟該單位以僅受理法院或國稅局等
          公家機關之請求為由婉拒之，然其亦告知再審原告，
          如欲釐清系爭土地使用狀況，除實際辦理會勘外，亦
          得向林務局申請調閱空照圖據以判定。是以，再審原
          告方知悉本件直接、新證據之存在，並於96年12月28
          日向林務局申請調閱空照圖，有單據可稽，並自費向
          財團法人中華工商研究院請求就上開空照圖作鑑定，
          判定系爭土地9 年來之使用狀況。
        按，最高行政法院41年裁字第1 號判例：「當事人對
          於本院判決，以發見新證物為理由，提起再審之訴者
          ，必該證物足以動搖原確定判決之基礎，否則不能認
          為合於再審條件。」。
        經查，上開空照圖業經再審原告自費委託財團法人中
          華工商研究院就上開土地之使用情形作鑑定，該單位
          所製作之鑑定研究報告書中清楚指明：系爭25筆土地
          於85、86、87、88、89、90、92、94、96等9 年度間
          ，均無發現有任何建築物，其外觀樣態與96年度之空
          照圖比較亦無明顯變化（請參空照圖鑑定研究報告書
          第45頁「鑑定結論」）。此顯然足以直接證明系爭土
          地長年以來皆為農業用地之事實。是以，本件如經斟
          酌上開新證據，就再審原告而言，顯然得受較有利之
          判決。
        而再審原告曾於96年就系爭土地向新竹市政府申請農
          用使用證明書（新竹市政府96年2 月27日府建農字第
          0960019922號函），並順利取得該證明（新竹市東區
          區公所96年3 月9 日東經字第0960002918號函）。
        是以，上開鑑定報告既清楚研判系爭25筆土地於85、
          86、87、88、89、90、92、94、96等9 年度間，均無
          發現有任何建築物，其外觀樣態與96年度之空照圖比
          較亦無明顯變化，即說明85、86、87、88、89、90、
          92、94等8 個年度間其土地之使用情形與96年之情形
          相同，而96年當時既經有權機關認定為農業使用，換
          言之，即顯見85、86、87、88、89、90、92、94、96
          等9年度間系爭土地確屬農業用地，灼然甚明。
        再者，原確定判決否定系爭土地為農用，其主要理由
          無非係就再審原告原來所提系爭農業用地課徵田賦之
          證據，尚不足以證明系爭土為農用之事實；然本件再
          審所提新證據即上開空照圖乃係直接之物證（土地之
          空照圖），並經鑑定機關依科學方法所研判，如經斟
          酌，顯然足以動搖原確定判決之基礎：
          (甲)經查，原確定判決認定本件再審原告舉證不足，其
            理由無非係：「．．．經查，原告未於辦理被繼承
            人廖福星遺產稅申報時，主張系爭25筆土地為農業
            用地，亦無提出被繼承人死亡時該系爭土地確實作
            為農業使用之相關證明文件等情．．．是以原告於
            事後提出前開各項文件資料，尚未能證明上開系爭
            土地於繼承發生時即符合行為時農業發展條例第31
            條前段及遺產及贈與稅法第17條第1 項第6 款等農
            業用地仍作農業使用之法定要件，依據前揭規定及
            說明，尚無法適用應自遺產總額中扣除免徵遺產稅
            之規定。原告主張，尚不足採」，及「．．．經查
            ，農業用地課徵田賦，而田賦於77年7 月即已停徵
            ，停徵之後，除非有人檢舉，稅捐稽徵機關才會去
            現地勘查，再決定其是否改課，如無人檢舉則稅捐
            稽徵機關就會一直課徵田賦，故85年度課徵田賦，
            並不代表85年當時系爭土地就是符合農業用地作為
            農業使用而符合免徵遺產稅之要件，亦即只要遺產
            稅申報中有農業用地免徵遺產稅部分，稅捐機關都
            必須要去現地勘查等情，業據被告陳述甚明，核屬
            無誤。是以原告僅提出系爭25筆土地於繼承發生時
            課徵田賦之證明，而未提出繼承發生時系爭土地符
            合農業用地仍作農業使用之相關證明文件，尚不足
            以證明系爭土地當時確有農業用地作農業使用之情
            事。是以系爭土地縱使於繼承發生時係課徵田賦，
            亦不足以證明當時即符合農業用地仍作農業使用，
            得以適用應自遺產總額中扣除免徵遺產稅之規定。
            ．．．」等理由，並據此駁回原告（即再審原告）
            之訴。
          (乙)惟查，如上所述，本件所提之空照圖之新證據既係
            直接證明系爭土地為農用之具體事證，顯然已充分
            回應原確定判決要求充分舉證之期待，如經斟酌，
            當足動搖原確定判決之基礎。
    2.再審被告主張本件再審不合法，其理由無非係：本件已逾
      30日之不變期間、不符行政訴訟法第273 條第1 項第13款
      之要件、及本件中華工商研究院非為農業發展條例第2 條
      所訂之主管機關，其所製作之鑑定報告書尚非有據等，惟
      上開所述各節，顯有誤會，非有理由，謹析述如下：
      (1)再審被告略以，「．．．經查，大院96年12月6 日95年
        訴字第02653 號判決，業經最高行政法院以97年3 月31
        日．．．裁定駁回而告確定在案；．．．。再審再審被
        告於97年5 月8 日向大院提起再審之訴．．．已逾行政
        訴訟法第276 條第1 、2 項規定所定之30日不變期間內
        提起．．．」。
      (2)惟查，行政訴訟法第276 條第2 項：「前項期間自判決
        確定時起算，判決於送達前確定者，自送達時起算」，
        是以，所謂不變期間係以判決送達時為起算點，而本件
        送達之日為97年4 月10日，此有再審原告訴訟代理人收
        文章可稽，又卷內資料亦可供查，從而，本件提起再審
        並未逾越不變期間，至為顯然。矧再審被告竟以97年3
        月31日（即判決宣示日）起算，並據論本件提起再審之
        訴已逾不變期間，實屬無理。
      (3)再審被告復略以，「本件再審提出之新證據為．．．，
        再審原告於96年12月28日向林務局申請調閱空照圖並於
        97年1 月22日委託財團法人中華空商研究院鑑定，即於
        前訴訟程序終結前（97年3 月31日）知其存在得使用者
        ，自與所謂發現未經斟酌之證物或得使用該證物之情形
        不符。．．．」。惟查，再審被告上開主張實有重大誤
        會，析述之：
        蓋自程序以觀，本件再審之前訴訟程序為第二審即最
          高行政法院，性質上本屬「法律審」，再審原告（即
          上訴人）當時本不得就事證再予以爭執，是以，如何
          發生再審被告所指摘，「再審原告於96年12月28日向
          林務局申請調閱空照圖並於97年1 月22日委託財團法
          人中華空商研究院鑑定，即於前訴訟程序終結前（97
          年3 月31日）知其存在」，亦即焉有「得提出而不提
          出之可歸責事由」之情事。
        承上，本件事實審（即第一審）判決之日為96年12月
          6 日，自時點以觀，不論係再審原告96年12月28日向
          林務局申請調閱空照圖，或97年1 月22日委託財團法
          人中華工商研究院鑑定，皆後於上開時點，自符合「
          言詞辯論終結前不知新證據存在或難於使用」之要件
          。
        抑有進者，自事實面而言，再審原告自事實審言詞辯
          論終結之日前，確實皆不知該新證物之存在，諸如再
          審原告如何向新竹市政府建設局農林課接洽並為其所
          婉拒、並被告知得另向林務局申請調閱空照圖等。
        綜上，再審原告確實符合行政訴訟法第273 條第1 項
          第13款新事證之要件，再審被告所泛言之指摘，實無
          理由。
      (4)再審被告另略以，「．．．查財團法人中華工商研究院
        非行為時農業發展條例第2 條所定之主管機關，亦非農
        業用地作農業使用認定及核發證明辦法第10條所規定之
        審查成員，是其以財團法人中華工商研究院鑑定研究報
        告書主張．．．，核非有據。」。惟查，上開所述顯非
        有理由，析述如下：
        訴訟上以「新事實或新證據」為理由允許當事人得提
          起再審之訴，其立法目的乃係植基於「發現真實」，
          姑不條文規定本無所謂「須何機關所製作方足資作為
          證據」之限制，自證據面以觀，上開再審被告所述，
          亦本屬「證據力」之問題，而非「證據能力」之問題
          。質言之，只要當事人得提出條文所規定「當事人發
          見未經斟酌之證物或得使用該證物」即足當之。
        再者，縱自「證據力」而言，就相同鑑定標的（空照
          圖），作判讀動作，由再審被告所舉之機關所為，其
          結果之精確性亦未必勝於財團法人中華工商研究院所
          為之鑑定。
        其次，再審被告農業用地作農業使用認定及核發證明
          辦法第10條所規定之審查成員之規定，其性質為「行
          政命令」（姑不論係學理上所爭議之職權命令或行政
          規則），豈得拘束行政訴訟法？更遑論此與再審「發
          現真實」之立法目的顯相背道而馳。
        甚且，上開再審被告所述者，係指應由一定之「審查
          主體」就「土地是否為農業使用」為「判定」之程序
          ，就此，再審原告早於96年即曾依上開程序依法進行
          ，亦即向新竹市政府申請農用使用證明書，並順利取
          得該證明。
        本件爭議實非再審被告所提「是否經必要機關審查為
          農用」，而係法院要求再審原告應予證明：96年以前
          各年度系爭土地（未經判定為農用）之使用狀況，此
          觀諸一審判決書，「．．．且就原告主張系爭25筆土
          地於96年3 月9 日取得『農業用地作農業使用證明』
          一事，．．．，經新竹市政府96年4 月11日府建農字
          第0960035735號函覆說明．．．其僅證明查核當時之
          土地使用情形，並不作為證明過去或未來使用情形等
          語。是以原告於事後提出前開各項文件資料，尚未能
          證明上開系爭土地於繼承發生時即符合行為時農業發
          展條例第31條前段及遺產及贈與稅法第17條第1 項第
          6 款等農業用地仍作農業使用之法定要件」自明。而
          此正係本件再審原告須申請空照圖，並持之向中華工
          商研究院申請鑑定，請求判讀96年以前各該年度之地
          貌是否與96年相同（或並無重大改變）之緣由，此節
          亦已於前次書狀所詳敘。是以，再審被告所述本件鑑
          定未經合法審查主體審查，程序不符云云，實屬混淆
          「審查農業使用」與「判讀空照圖」，亦昧於現實（
          蓋再審原告早於96年即依上開程序通過審查，並取得
          農用使用證明書在案）。
        抑有進者，就請求「判讀空照圖」乙事，再審原告亦
          曾於原確定判決敗訴駁回之後，在96年12月26日向新
          竹市政府建設局農林課（聯繫人：蕭先生）接洽，請
          求是否得就系爭土地辦理會勘俾釐清爭議，惟該單位
          以僅受理法院或國稅局等公家機關之請求為由婉拒之
          ，然其亦告知再審原告，如欲釐清系爭土地使用狀況
          ，除實際辦理會勘外，亦得向林務局申請調閱空照圖
          據以判定。是以，再審原告不論係較早之「向新竹市
          政府申請農用使用證明書」，乃至後來「請求提供空
          照圖資料」，其自始至終皆依法向主管機關尋求得證
          明「系爭土地為農用」之證據，就後者而言，甚反係
          新竹市政府先拒絕再審原告之請求，因而致再審原告
          必須另向林務局取得空照圖，並找中華工商研究院判
          讀。綜上各節，何來再審被告所指摘「程序主體不符
          」之事實。
        綜上，再審被告既昧於上開現實，抑且徒以形式上行
          政機關之命令，即否定本件再審原告辛苦尋求新事證
          ，謀求救濟之權益，實屬無理。
    3.綜上所述，本件空照圖確屬原確定判決當時已存在但為再
      審原告所不知，現始發現之新證據，且如經斟酌顯然足以
      動搖原確定判決之基礎，並使再審原告受較有利之判決，
      符合行政訴訟法第273 條第1 項第13款再審事由之規定，
      請鈞院准予提起再審，並判決如再審之聲明。
  (二)被告主張之理由：
    1.按「再審之訴應於30日之不變期間內提起。前項期間自判
      決確定時起算，判決於送達前確定者，自送達時起算；其
      再審之理由發生或知悉在後者，均自知悉時起算。」「判
      決，於上訴期間屆滿時確定。」分別為行政訴訟法第276
      條第l 項、第2 項及第212 條第1 項所明定。經查，鈞院
      96年12月6 日95年度訴字第2653號判決，業經最高行政法
      院以97年3 月31日97年度裁字第2056號裁定駁回而告確定
      在案；又再審原告於96年12月28日向林務局申請調閱空照
      圖，並於97年1 月22日委託財團法人中華工商研究院鑑定
      （鑑定期間97年1 月22日至97年2 月25日）。再審原告於
      97年5 月8 日向鈞院提起再審之訴，已逾行政訴訟法第27
      6 條第1 、2 項規定所定之30日不變期間內提起，自難謂
      再審原告提起本件再審之訴為合法。
    2.次按「有下列各款情形之一者，得以再審之訴對於確定終
      局判決聲明不服。但當事人已依上訴主張其事由或知其事
      由而不為主張者，不在此限：．．．十三、當事人發現未
      經斟酌之證物或得使用該證物者。．．．」為行政訴訟法
      第273 條第1 項第13款定有明文。復按「所謂發現未經斟
      酌之證物或得使用該證物者，係指該項證物於前訴訟程序
      終結前即已存在，而為再審原告所不知悉，或雖知其存在
      而不能使用，現始知其存在，或得使用者而言」為改制前
      行政法院48年裁字第40號判例所著。再審為對於確定判決
      聲明不服之救濟方法，乃屬特別救濟方法之一，為維持判
      決之安定性，僅限於在一定條件下，始得對於已確定之判
      決，提起再審之訴，廢棄原判決，達到程序重新進行之目
      的，是對於行政訴訟法第273 條第1 項所規定之各款情形
      ，如當事人於原審或上訴審知其事由而不為主張，顯係可
      歸責於自己之過怠，自不得許以再審之訴為救濟之必要。
      本件再審原告提出之新證據為林務局就系爭遺產中之25筆
      土地所製作之空照圖，再審原告於96年12月28日向林務局
      申請調閱空照圖，並於97年1 月22日委託財團法人中華工
      商研究院鑑定，即於前訴訟程序終結前（97年3 月31日）
      知其存在得使用者，自與所謂發見未經斟酌之證物或得使
      用該證物之情形不符。再審原告據以提起再審之訴，自非
      法之所許。
    3.另按「遺產中之農業用地及其地上農作物，由繼承人或受
      遺贈人繼續經營農業生產者，扣除其土地及地上農作物價
      值之全數。」「作農業使用之農業用地及其地上農作物，
      由繼承人或受遺贈人承受者，其土地及地上農作物之價值
      ，免徵遺產稅，並自承受之年起，免徵田賦十年。」「農
      業主管機關：中央為行政院農業委員會；省（市）為省（
      市）政府；縣（市）為縣（市）政府。」為行為時遺產及
      贈與稅法第17條第1 項第6 款前段及農業發展條例第31條
      前段及第2 條所明定；又按「直轄市或縣（市）政府為辦
      理農業用地作農業使用之認定及證明書核發作業，得組成
      審查小組，其成員由農業、地政、建設（工務）、環保等
      單位派員組成之。」為農業用地作農業使用認定及核發證
      明辦法第10條所明定。再審原告提出之新證據為財團法人
      中華工商研究院就系爭農地所作之鑑定研究報告書，查財
      團法人中華工商研究院非行為時農業發展條例第2 條所定
      之主管機關，亦非農業用地作農業使用認定及核發證明辦
      法第10條所規定之審查小組成員，是其以財團法人中華工
      商研究院鑑定研究報告書主張系爭農地符合行為時遺產及
      贈與稅法第17條第1 項第6 款及農業發展條例第31條規定
      農業用地仍作農業使用，應自遺產總額中扣除，核非有據
      。綜上論述：原處分、訴願決定、鈞院判決及最高行政法
      院上訴判決並無違誤，請准如再審之訴答辯之聲明判決。
    理  由
一、按「有左列各款情形之一者，得以再審之訴對於確定終局判
    決聲明不服。但當事人已依上訴主張其事由或知其事由而不
    為主張者，不在此限：．．．。十三、當事人發見未經斟酌
    之證物或得使用該證物者。但以如經斟酌可受較有利益之裁
    判者為限。…」，行政訴訟法第273 條第1 項第13款定有明
    文。再按「民事訴訟法第492 條第1 項第11款（舊法條項）
    所謂當事人發見未經斟酌之證物，係指前訴訟程序事實審之
    言詞辯論終結前已存在之證物，因當事人不知有此，致未經
    斟酌，現始知之者而言。若在前訴訟程序事實審言詞辯論終
    結前，尚未存在之證物，本無所謂發見，自不得以之為再審
    理由。」，最高法院29年上字第1005號著有判例。末按「行
    政訴訟法第273 條第1 項第13款所謂發見未經斟酌之重要證
    物者，係指該證物在前訴訟程序中即已存在而當事人不知其
    存在，或雖知有此，而不能使用，現始發現或得使用者而言
    ，並以如經斟酌可受較有利益之裁判者為限。若前訴訟程序
    終結後始作成之文件，或當事人於前訴訟程序中即知其存在
    ，且無不能使用情形而未提出者，均非現始發見之證物，不
    得據以提起再審之訴」，最高行政法院91年度判字第539 號
    裁判意旨參照。
二、本件再審原告提起再審之訴，無非以其發現財團法人中華工
    商研究院就系爭土地所製作之鑑定研究報告書，認定系爭48
    筆土地之其中25筆，於85、86、87、88、89、90、92、94、
    96等9 年度間，均無發現有任何建築物，其外觀樣態與96年
    度之空照圖比較亦無明顯變化，此項鑑定結果如經斟酌顯然
    可受較有利之裁判，而依行政訴訟法第273 條第1 項第13款
    起訴。惟查，本院95年訴字第2653號遺產稅事件係於96年11
    月22日進行言詞辯論，96年12月6 日判決；嗣再審原告於97
    年1 月4 日提起上訴，經最高行政法院於97年3 月31日裁定
    駁回，此有本院前案歷審案卷可憑。而再審原告援為再審事
    由之證物即財團法人中華工商研究院鑑定研究報告書，再審
    原告自承係於96年12月28日向林務局申請調閱空照圖，再於
    97年1 月22日自費請求鑑定；另鑑定研究報告書上載明「鑑
    定期間：97年1 月22日至2 月25日」（見本院卷第55頁）。
    足見此項證物顯係97年2 月25日以後始告存在，並非存在於
    本院95年訴字第2653號事件言詞辯論終結前。揆諸前揭規定
    暨實務見解，再審原告主張之「新發現」之證物，並非本院
    前訴訟程序言詞辯論終結前存在之證物，自無所謂「新發現
    」可言，再審原告據以提起再審，顯屬乏據。
三、綜上所述，再審原告主張本院95年度訴字第2653號判決有行
    政訴訟法第273 條第1 項第13款之再審事由，提起再審之訴
    ，依其起訴主張之事實，於法律上顯無理由，爰不經言詞辯
    論，逕以判決駁回。
據上論結，本件再審之訴顯無理由，依行政訴訟法第278 條第2
項、第98條第1 項前段，判決如主文。
中    華    民    國    97    年    12    月    8     日
                       臺北高等行政法院第四庭
                               審判長法  官  鄭  小  康
                                     法  官  陳  秀  
                                     法  官  李  玉  卿
上為正本係照原本作成。
如不服本判決，應於送達後20日內，向本院提出上訴狀並表明上
訴理由，如於本判決宣示後送達前提起上訴者，應於判決送達後
20日內補提上訴理由書（須按他造人數附繕本）。
中    華    民    國    97    年    12    月    8     日
                                     書記官  陳  又  慈


司法院資訊處製作；財團法人民間司法改革基金會備份。
